臺灣高等法院臺南分院刑事判決
110年度上訴字第141號
                                    110年度上訴字第142號
上  訴  人  
即  被  告  蔡錦鳳




選任辯護人  楊淳涵律師(法扶律師)
上列上訴人因違反毒品危害防制條例等案件，不服臺灣嘉義地方
法院109年度訴字第458、559號中華民國109年9月30日第一審判
決（起訴案號：臺灣嘉義地方檢察署109年度偵字第4438、4754
、5173號，追加起訴案號：臺灣嘉義地方檢察署109年度偵字第7
070、7079號，及移送併辦案號：臺灣嘉義地方檢察署109年度偵
字第7070、第7071號），提起上訴，本院合併審理，判決如下：
    主  文
上訴駁回。
    事  實
一、甲○○前因施用第二級毒品案件，經臺灣嘉義地方法院以106
    年度嘉簡字第1202號判決判處有期徒刑3月確定，於民國107
    年7月7日執行完畢。詎其仍不知悔改，明知甲基安非他命係
    毒品危害防制條例第2條第2項第2款所定之第二級毒品，不
    得非法持有及販賣，復明知甲基安非他命亦屬藥事法所稱之
    禁藥，不得非法轉讓，竟仍為以下犯行：
㈠、甲○○與陳明一（陳明一本案所涉販賣第二級毒品及轉讓禁藥
    犯行，業經臺灣嘉義地方法院以109年度訴字第484、513號
    刑事判決，判處罪刑在案）共同基於販賣第二級毒品甲基安
    非他命以營利之犯意聯絡，由甲○○以其所持用之OPPO廠牌行
    動電話(搭配門號0000000000號SIM卡1張)1支，作為聯絡工
    具，於附表一編號1至2所示時間、地點，以附表一編號1至2
    所示販賣方法、數量及交易價格，販賣第二級毒品甲基安非
    他命與方家亮2次。甲○○另單獨基於販賣第二級毒品甲基安
    非他命以營利之犯意，以其持用之上開行動電話1支，作為
    聯絡工具，於附表一編號3至4所示時間、地點，以附表一編
    號3至4所示販賣方法、數量及交易價格，各販賣第二級毒品
    甲基安非他命與賴清龍、高聖滐1次。
㈡、甲○○與陳明一共同基於轉讓禁藥即第二級毒品甲基安非他命
    之犯意聯絡，由甲○○以其所持用之上開行動電話1支，作為
    聯絡工具，於109年4月9日0時21分與賴清龍所持用之門號00
    00000000號行動電話聯絡後，於同日某時許，在嘉義市○○路
    00號9樓之2內，由陳明一無償轉讓數量不詳之甲基安非他命
    與賴清龍施用。甲○○另基於單獨轉讓禁藥即第二級毒品甲基
    安非他命之犯意，以其所持用之上開行動電話1支，作為聯
    絡工具，於109年4月8日16時40分與高聖滐所持用之門號000
    0000000號行動電話聯絡後，於同日某時許，在前揭同一地
    點，無償轉讓數量不詳之甲基安非他命與高聖滐施用。
二、嗣於109年5月20日8時30分許，為警持臺灣嘉義地方法院核
    發之搜索票，前往甲○○位在嘉義市○○路00號9樓之2住處執行
    搜索，適陳富智（陳富智本案所涉販賣第二級毒品及轉讓禁
    藥犯行，由本院另行審理中）在場而一同查獲，當場扣得甲
    ○○所持用上開OPPO廠牌行動電話(搭配門號0000000000號SIM
    卡1張)1支、陳富智所持用之HTC廠牌行動電話(搭配門號000
    0000000號SIM卡1張)1支。
三、案經嘉義縣警察局移送臺灣嘉義地方檢察署檢察官偵查起訴
    。
    理  由
壹、程序部分（證據能力部分）：
    按被告以外之人於審判外之陳述，雖不符刑事訴訟法第159
    條之1至第159條之4之規定，而經當事人於審判程序同意作
    為證據，法院審酌該言詞陳述或書面陳述作成時之情況，認
    為適當者，亦得為證據；當事人、代理人或辯護人於法院調
    查證據時，知有刑事訴訟法第159條第1項不得為證據之情形
    ，而未於言詞辯論終結前聲明異議者，視為有前項之同意，
    刑事訴訟法第159條之5第1項、第2項分別定有明文。經查，
    本判決下列所引用被告以外之人於審判外之陳述（包括書證
    ），檢察官、被告甲○○及其辯護人於本院審理中均表示不爭
    執其證據能力，同意作為證據等語（見本院上訴141卷二第2
    06-213頁），亦未於言詞辯論終結前聲明異議，本院審酌上
    開證據資料製作時之情況，尚無違法不當及證明力明顯過低
    之瑕疵，亦認為以之作為證據應屬適當，揆諸前開規定，認
    前揭證據資料有證據能力。再者，本案之通訊監察，係依臺
    灣嘉義地方法院核發之通訊監察書所取得，且執行機關於執
    行監聽期間內，均有依通訊保障及監察法第5條第4項之規定
    ，每15日至少作成1次以上之報告書，說明監聽行為之進行
    情形，以及有無繼續執行監聽之需要等情，業經本院依辯護
    人之聲請，調取臺灣嘉義地方法院108年度聲監字第517號、
    109年度聲監續字第66、124、186、239號聲請通訊監察案卷
    查明屬實，並無同法第18條之1第3項所規定，因違反同法第
    5條規定進行監聽行為所取得之內容或所衍生之證據，於司
    法偵查、審判或其他程序中，均不得採為證據或其他用途之
    情。至本判決所引用之非供述證據，檢察官、被告甲○○及其
    辯護人於本案言詞辯論終結前，均未爭執其證據能力，且查
    無非法或不當取證之情事，復為證明本件犯罪事實所必要之
    重要關係事項，認均有證據能力，合先敘明。
貳、實體部分：
一、認定事實所憑之證據及理由：
㈠、上開犯罪事實，業據被告甲○○於原審及本院審理時坦承不諱
    （見原審訴458卷第207、342頁；原審559卷第54、56-57頁
    ；本院上訴141卷二第214-215頁），其並於偵查中坦承單獨
    於附表一編號4所示時、地，販賣甲基安非他命與高聖滐，
    及單獨於事實欄一、㈡所示時、地，無償轉讓禁藥甲基安非
    他命與高聖滐之犯罪事實（見他卷第51頁)，暨於警詢、偵
    查及羈押訊問時就其有使用門號0000000000號行動電話與證
    人方家亮、賴清龍先為聯繫，而於附表一編號1至3所示時、
    地與其等見面，暨於事實欄一、㈡所示時、地，在電話聯繫
    後與證人賴清龍見面之事實均供承在卷（見警25001卷第2-7
    頁；偵4438卷第138-139、413-414頁；原審聲羈卷第71-72
    頁）。又被告甲○○之自白，核與證人方家亮、賴清龍、高聖
    滐於警詢、偵查時之證述情節大抵一致（見警25001卷第24-
    35頁；偵4438卷第253-254、355-363、383-384頁；原審458
    卷第345-352頁；他卷第27-33頁），另附表一編號1、2所示
    販賣第二級毒品與證人方家亮，及事實欄一、㈡轉讓禁藥與
    賴清龍等事實，被告甲○○係與陳明一共同犯之，亦經證人即
    共犯陳明一於警詢、偵查時證述確實（見原審訴458卷第161
    -169、177-179頁）。此外，尚有臺灣嘉義地方法院109年度
    聲搜字第363號搜索票、嘉義縣警察局刑警大隊109年5月20
    日搜索扣押筆錄、扣押物品目錄表、扣押物品收據、嘉義縣
    警察局指認犯罪嫌疑人紀錄表、指認交易毒品地點照片、門
    號0000000000號行動電話與證人方家亮、賴清龍、高聖滐間
    之通訊監察譯文、臺灣嘉義地方法院108年度聲監字第517號
    、109年度聲監續字第66、124、186、239號通訊監察書暨電
    話附表、共犯陳明一之臺灣嘉義地方檢察署檢察官109年度
    偵字第6172、6366號追加起訴書、門號0000000000號、0000
    000000號（方家亮）、0000000000號（賴清龍）、00000000
    00號（高聖滐）電話查詢單（見警25001卷第36-41、42-48
    、49-50、52-53、55-56、58-59、61-62、64頁；偵4438卷
    第213、365-367、375-376、380頁；他卷第35-40頁；原審
    訴458卷第197-201頁）在卷可稽，暨上開OPPO廠牌行動電話
    (搭配門號0000000000號SIM卡1張)1支扣案可資佐證。
㈡、又被告甲○○所為如附表一編號4所示販賣甲基安非他命與證人
    高聖滐之時間，依被告甲○○持用門號0000000000號行動電話
    與證人高聖滐所持用門號0000000000號行動電話，於109年3
    月27日20時30分許之通訊監察譯文(見他卷第37頁)，係顯示
    A(按即被告甲○○，下同)：「喂」，B（按即證人高聖滐，下
    同）：「你還沒用哦」，A：「怎樣」，B：「我在電梯內咧
    」，A：「好，啦」。對此證人高聖滐於警詢則證述：「我
    在電梯内」，是伊在電梯内等一下子，因被告甲○○還沒幫伊
    按電梯，伊打電話催被告甲○○，且於上開通聯後，伊有向被
    告甲○○購買甲基安非他命，伊有拿新臺幣(下同)500元給被
    告甲○○，被告甲○○有交付伊1小包甲基安非他命等語(見他卷
    第30-31頁)，堪認此次交易甲基安非他命之時間，係109年3
    月27日20時30分許雙方通話結束後之同日某時許，追加起訴
    書認係同年3月27日20時28分後某時許，應係誤載。　
㈢、按我國查緝毒品交易之執法甚嚴，對於販賣毒品罪科以重度
    刑責。販賣甲基安非他命係違法行為，非可公然為之，亦無
    公定價格，且容易分裝、增減份量，而買賣之價格，可能隨
    時依交易雙方關係之深淺、購毒者之資力、需求量及對行情
    之認知、毒品來源是否充裕、查緝是否嚴謹、購毒者被查獲
    後供出購買對象之可能風險等情形，而異其標準，非可一概
    而論，從而販賣之利得，除被告就販賣之價量俱臻明確供述
    外，委難察得實情，然販賣之人從價差或量差中牟利之方式
    雖異，其意圖營利之販賣行為則無二致。毒品危害防制條例
    所處罰之「販賣」毒品罪，所著重者為在主觀上有藉以牟利
    之惡性，及對毒品之擴散具有較有償或無償轉讓行為更嚴重
    之危害性，行為人營利之意圖係從客觀之社會環境、情況及
    證人、物證等資料，依據證據法則綜合研判認定；衡諸毒品
    甲基安非他命量微價高，且為政府查緝之違禁物，販賣第二
    級毒品罪屬重罪，凡販賣毒品者，茍無利益可圖，應無甘冒
    被他人供出來源或遭檢警查緝法辦之危險而平價供應無何交
    情可言之他人施用之理，因此其販入之價格必較出售之價格
    低廉，或以同一價格販賣而減少毒品之份量，而有從中賺取
    買賣價差牟利之意圖及事實，應屬合理之認定。經查：被告
    甲○○就附表一編號4販賣甲基安非他命與證人高聖滐部分供
    稱：伊本來毒品就沒花什麼錢就拿到，伊是跟他們拿，伊跟
    他們說高聖滐要500元，錢是伊收的，他們說錢就給我等語
    （見原審訴559卷第57頁），固未指明其毒品來源為何人，
    然顯見其就本次毒品交易確獲有利潤。又被告甲○○就附表一
    所為各次犯行，均係有償之交易行為，且與證人方家亮、賴
    清龍、高聖滐間，僅係一般朋友關係，其倘無從中賺取買賣
    價差或量差或降低純度以牟利之意圖，焉有甘冒遭處重刑之
    風險而遂行毒品之交易，其復於原審及本院審理時均供承，
    係以營利之犯意而為本件販賣毒品之犯行。從而，足認被告
    甲○○就附表一所示之販賣第二級毒品犯行，主觀確有營利之
    意圖無疑。
㈣、綜上，被告甲○○之自白核與事實相符，本案事證明確，被告
    甲○○之犯行堪予認定，應依法論科。
二、論罪：
㈠、按行為後法律有變更者，適用行為時之法律。但行為後之法
    律有利於行為人者，適用最有利於行為人之法律，刑法第2
    條第1項定有明文。又比較新舊法，應綜合罪刑全部之結果
    而為比較；就比較之結果，需為整體之適用，不能割裂分別
    適用各該有利於行為人之法律。查被告甲○○行為後，毒品危
    害防制條例第4條第2項、第17條第2項已於109年1月15日修
    正公布，並於同年7月15日生效施行。茲比較如下：
１、修正前毒品危害防制條例第4條第2項原規定：「製造、運輸
    、販賣第二級毒品者，處無期徒刑或七年以上有期徒刑，得
    併科新臺幣一千萬元以下罰金。」，修正後同條項則規定：
    「製造、運輸、販賣第二級毒品者，處無期徒刑或十年以上
    有期徒刑，得併科新臺幣一千五百萬元以下罰金。」，即提
    高法定刑為「無期徒刑或十年以上有期徒刑，得併科新臺幣
    一千五百萬元以下罰金。」，比較新舊法之結果，修正後上
    開條例第4條第2項既已提高法定刑度，顯非較有利於被告甲
    ○○。
２、修正前毒品危害防制條例第17條第2 項原規定：「犯第四條
    至第八條之罪於偵查及審判中均自白者，減輕其刑。」，修
    正後毒品危害防制條例第17條第2 項則規定：「犯第四條至
    第八條之罪於偵查及歷次審判中均自白者，減輕其刑。」，
    而增加須於「歷次」審判中均自白，始得依該條項減輕之要
    件。經比較新舊法之結果，修正後之法律並未較有利於被告
    甲○○。
３、綜合上開比較之結果，以被告甲○○行為時之修正前毒品危害
    防制條例第4條第2項、第17條第2項規定，較為有利被告甲○
    ○，本案自應適用上開修正前之規定。
㈡、又按甲基安非他命係毒品危害防制條例第2條第2項第2款所稱
    之第二級毒品，不得非法持有、轉讓及販賣。再按甲基安非
    他命雖係毒品危害防制條例第2條第2項第2款所規定之第二
    級毒品，然亦經行政院衛生署公告列為藥事法上之禁藥（即
    藥事法第22條第1項第1款所稱經中央衛生主管機關明令公告
    禁止製造、調劑、輸入、輸出、販賣或陳列之毒害藥品）。
    行為人明知為禁藥甲基安非他命而轉讓者，除成立毒品危害
    防制條例第8條第2項之轉讓第二級毒品罪外，亦構成藥事法
    第83條第1項之轉讓禁藥罪，屬於同一犯罪行為同時有二種
    法律可資處罰之法條競合關係，應依「重法優於輕法」、「
    後法優於前法」等法理，擇一處斷。而毒品危害防制條例第
    8條第2項之轉讓第二級毒品罪之法定本刑為「6月以上5年以
    下有期徒刑，得併科新臺幣70萬元以下罰金」，藥事法第83
    條第1項之轉讓禁藥罪之法定本刑為「7年以下有期徒刑，得
    併科新臺幣5,000萬元以下罰金」，從而轉讓甲基安非他命
    之行為，若無毒品危害防制條例第8條第6項及第9條所定轉
    讓毒品達一定數量或成年人對未成年人犯轉讓毒品罪，應予
    加重其刑之情形者，藥事法第83條第1項之罪之法定本刑，
    顯重於毒品危害防制條例第8條第2項之罪之法定本刑，依重
    法優於輕法之法理，應優先適用藥事法第83條第1項之轉讓
    禁藥罪處斷（最高法院100年度台上字第3683號、99年度台
    上字第2041號、98年度台上字第6962號判決意旨參照）。再
    按行為人轉讓甲基安非他命（未達法定應加重其刑之一定數
    量）予成年男子，同時該當藥事法第83條第1項轉讓禁藥罪
    及毒品危害防制條例第8條第2項轉讓第二級毒品罪之構成要
    件，應依重法優於輕法之原則，擇較重之轉讓禁藥罪論處(
    最高法院109年度台上大字第1089號刑事裁定參照)。經查，
    被告甲○○就事實欄一、㈡無償轉讓與證人賴清龍、高聖滐之
    甲基安非他命，並無證據足認各次淨重達10公克以上，從而
    以上犯行尚無毒品危害防制條例第8條第6項加重其刑之適用
    。又被告甲○○為事實欄一、㈡無償轉讓禁藥甲基安非他命犯
    行時，證人賴清龍、高聖滐均已為成年人（詳各該證人警詢
    筆錄之年籍資料），自亦無同條例第9條規定加重其刑之適
    用。依照前揭說明，本案被告甲○○無償轉讓甲基安非他命部
    分，均應優先適用藥事法規定處斷。
㈢、核被告甲○○就事實欄一、㈠即附表一編號1至4部分所為，均係
    犯修正前毒品危害防制條例第4條第2項之販賣第二級毒品罪
    。被告甲○○各次販賣而持有第二級毒品甲基安非他命之低度
    行為，為各次販賣之高度行為所吸收，不另論罪。被告甲○○
    就事實欄一、㈡部分所為，均係犯藥事法第83條第1項之轉讓
    禁藥罪。至被告甲○○轉讓甲基安非他命前之持有行為，因與
    嗣後之轉讓行為，為實質上一罪之階段行為，其高度之轉讓
    行為已依藥事法加以處罰，依法律適用完整性之法理，其低
    度之持有行為不能再行割裂適用毒品危害防制條例加以處罰
    （最高法院82年度台上字第4076號判決意旨參照），而藥事
    法對於持有禁藥之行為未設有處罰規定，故就被告甲○○轉讓
    前持有甲基安非他命之低度行為，不另予處罰。
㈣、有關事實欄一、㈠所示各次販賣第二級毒品犯行，其中附表一
    編號1、2即販賣甲基安非他命與證人方家亮部分，及事實欄
    一、㈡所示轉讓禁藥與證人賴清龍部分，被告甲○○與共犯陳
    明一相互間，具有犯意聯絡與行為分擔，各應依刑法第28條
    規定，論以共同正犯。被告甲○○所犯前開販賣第二級毒品共
    4罪、轉讓禁藥共2罪，就各罪間，乃犯意各別，行為互殊，
    應予分論併罰。至臺灣嘉義地方檢察署檢察官移送併案審理
    部分（109年度偵字第7070、7071號），與起訴書犯罪事實
    一前段所載被告甲○○販賣第二級毒品與證人賴清龍(即起訴
    書附表一編號3)，及起訴書犯罪事實一後段所載轉讓禁藥與
    證人賴清龍部分，既為同一事實，本院自應予以審理，併予
    敘明。
㈤、刑之加重部分：　　
    查被告甲○○前因施用第二級毒品案件，經臺灣嘉義地方法院
    以106年度嘉簡字第1202號判決判處有期徒刑3月確定，於10
    7年7月7日執行完畢等情，有臺灣高等法院被告前案紀錄表(
    見本院上訴141卷二第221-232頁)在卷可稽。其於有期徒刑
    執行完畢後5年內，故意再犯本案有期徒刑以上之上揭各罪
    ，依刑法第47條第1項規定均成立累犯。而依司法院大法官
    釋字第775號解釋意旨，考量被告甲○○前開執行完畢之案件
    ，亦係與本案罪質雷同之毒品案件，更由自身施用提升至轉
    讓、販賣等行為態樣，所造成之危害更鉅，顯見其未能悛悔
    改正，依罪刑相當原則，本院認就本案被告甲○○所犯各罪，
    均有依刑法第47條第1項累犯之規定，加重其刑之必要，是
    以，除販賣第二級毒品罪法定刑為無期徒刑部分，依刑法第
    65條第1項規定不得加重外，爰均予以加重其刑。
㈥、刑之減輕部分：
１、毒品危害防制條例第17條第1項減輕其刑部分：
　　被告甲○○所具上訴理由一狀，載稱就附表一編號1至2部分，
    其供出毒品來源為陳明一，另附表一編號3部分其供出毒品
    來源為陳富智，並因而查獲陳明一及陳富智，此等部分應依
    毒品危害防制條例第17條第1項規定，再酌量減輕其刑等語
    （見本院上訴141卷一第65頁)。按毒品危害防制條例第17條
    第1項規定「犯第4條至第8條、第10條或第11條之罪，供出
    毒品來源，因而查獲其他正犯或共犯者，減輕或免除其刑。
    」，旨在鼓勵被告供出其所涉案件查獲毒品之來源，擴大落
    實毒品之追查，俾有效斷絕毒品之供給，以杜絕毒品泛濫。
    惟本院據此向嘉義縣警察局函查，是否因被告甲○○供出其毒
    品來源為陳明一及陳富智，因而查獲其2人，或其他正犯或
    共犯等情後，該局函覆略以：被告甲○○於警訊時並未供出其
    毒品來源等語，有嘉義縣警察局110年2月19日嘉縣警刑偵一
    字第1100008532號函暨所附調查筆錄等件（見本院上訴141
    卷二第49-99頁）在卷可考。從而，被告甲○○既未供出其毒
    品來源為陳明一及陳富智，自無因其供出毒品來源為陳明一
    及陳富智，並因而查獲其2人可言，況被告甲○○及其辯護人
    於本院審理庭時，經本院提示上開函文暨所附調查筆錄等件
    後，並未再主張被告甲○○有前揭毒品危害防制條例第17條第
    1項規定之適用，是被告甲○○應無適用上揭規定予以減輕或
    免除其刑之餘地。　　
２、修正前毒品危害防制條例第17條第2項減輕其刑部分：
　　按修正前毒品危害防制條例第17條第2項規定：「犯第4條至
    第8條之罪於偵查及審判中均自白者，減輕其刑。」，查被
    告甲○○於偵查及審判中，已就附表一編號4所示販賣第二級
    毒品罪部分自白犯行，應依修正前毒品危害防制條例第17條
    第2項規定，予以減輕其刑，並先加重後減輕之。至被告甲○
    ○於事實欄一、㈡轉讓禁藥甲基安非他命與證人高聖滐部分，
    雖亦於偵審中均有自白，惟此部分既已依藥事法第83條第1
    項之規定處斷，基於適用法律應整體性適用，不得割裂之原
    則，即不得再適用修正前毒品危害防制條例第17條第2項之
    規定減輕其刑（最高法院104年度第11次刑事庭會議決議意
    旨參照）。此外，被告甲○○固於原審及本院審理中自白附表
    一編號1至3所示販賣第二級毒品之各罪，然觀諸其歷次警詢
    及偵查時，經告以相關通訊監察譯文及證人方家亮、賴清龍
    之證詞內容後，其仍未坦承有販賣甲基安非他命與證人方家
    亮、賴清龍之情，當無適用上述規定予以減刑之餘地。
３、刑法第59條酌減其刑部分：
⑴、按犯罪之情狀顯可憫恕，認科以最低刑度仍嫌過重者，得酌
    量減輕其刑，刑法第59條定有明文。衡以同為販賣毒品之人
    ，其原因動機不一，犯罪情節未必盡同，或有大盤毒梟者，
    亦有中小盤之分，甚或僅止於吸毒者同儕間謀取蠅頭小利互
    通有無，其販賣行為所造成危害社會之程度自屬有異，就本
    案販賣第二級毒品罪而言，本次修正前法律科處此類犯罪，
    就有期徒刑部分之法定最低本刑為7年以上有期徒刑，不可
    謂不重，自非不可依客觀之犯行與主觀之惡性二者加以考量
    其情狀，是否有可憫恕之處，適用刑法第59條之規定酌量減
    輕其刑，期使個案裁判之量刑，能斟酌至當，符合罪刑相當
    原則及比例、平等原則。本院斟酌被告甲○○所犯附表一編號
    1至3所示之販賣第二級毒品罪，就2次販賣與證人方家亮部
    分，其係與陳明一共同販賣，而其主要分工為洽定交易時地
    或毒品價金之討論，至交付毒品及收取價金部分係由陳明一
    所為，各次金額為500元，另其單獨販賣與證人賴清龍部分
    ，次數為1次，金額為2,000元，性質上較屬吸毒同儕間之互
    通有無，與中大盤毒梟之犯罪情節有別；況被告甲○○對於附
    表一編號1至3之犯罪事實，於偵查時固未自白，但亦非一概
    隱瞞，而仍為一部分客觀事實之供承。從而，經斟酌被告甲
    ○○之前開3次犯行，所生危害尚屬有限，犯罪情節並非重大
    ，若不論販賣對象、次數多寡，及其於偵查中供承之程度，
    概依上開法定刑論處，尚屬情輕法重而過苛，在客觀上足以
    引起社會一般之同情，顯不符比例原則及公平原則，顯有堪
    可憫恕之情狀，爰依刑法第59條規定，就被告甲○○如附表編
    號1至3所示販賣第二級毒品罪部分，減輕其刑，並依法並先
    加重後減輕之。
⑵、又按刑法第59條規定之酌量減輕其刑，倘被告別有法定減輕
    事由者，應先適用法定減輕事由減輕其刑後，猶認其犯罪之
    情狀顯可憫恕，即使科以該減輕後之最低度刑仍嫌過重者，
    始得適用刑法第59條規定酌量減輕其刑(最高法院100年度台
    上字第744號判決意旨參照)。本案關於被告甲○○所為如附表
    一編號4所示販賣第二級毒品罪部分，本院已依修正前毒品
    危害防制條例第17條第2項之規定，減輕其法定刑，業如前
    述，參酌被告甲○○此部分販賣第二級毒品之犯罪情狀，本院
    認就被告甲○○此部分販賣第二級毒品罪之法定刑為量刑，應
    符合罪刑相當性及比例原則，當無使一般人認失之過苛，有
    情輕法重、情堪憫恕之情，故應無適用刑法第59條減輕其刑
    之情狀，自不予酌減。至被告甲○○本案所為轉讓禁藥部分，
    其最低法定本刑有期徒刑2月，刑罰嚴峻程度已較修正前販
    賣第二級毒品罪之有期徒刑7年，和緩甚多，且毒品戕害國
    民健康至鉅，轉讓禁藥甲基安非他命，亦應予嚴加非難，被
    告甲○○明知上情，仍為本案轉讓禁藥甲基安非他命之犯行，
    又無因不得已而為之情由，依一般國民社會感情，再衡其犯
    罪原因與環境，殊無情輕法重而堪憫之酌減餘地，是本院認
    並無再依刑法第59條規定酌減其刑之必要。準此，被告甲○○
    及其辯護人主張就被告甲○○所為如附表一編號4所示販賣第
    二級毒品與證人高聖滐，及如事實欄一、㈡轉讓禁藥甲基安
    非他與證人高聖滐部分，亦應有刑法第59條減輕其刑規定之
    適用，並不足採。
參、上訴駁回之理由：
一、原判決以被告甲○○犯行明確，適用刑事訴訟法第299條第1項
    前段，毒品危害防制條例第4條第2項（修正前）、第17條第
    2項（修正前），第19條第1項，藥事法第83條第1項，刑法
    第2條第1項前段、第11條、第28條、第47條第1項、第59條
    、第51條第5款、第38條之1第1項前段、第3項等規定，論以
    被告甲○○就事實欄一、㈠即附表一編號1至4部分，均係犯修
    正前毒品危害防制條例第4條第2項之販賣第二級毒品罪，就
    事實欄一、㈡部分，均係犯藥事法第83條第1項之轉讓禁藥罪
    ，其各次販賣而持有第二級毒品甲基安非他命之低度行為，
    為各次販賣之高度行為所吸收，不另論罪，其轉讓甲基安非
    他命前之持有行為，因整體適用藥事法，而藥事法對於持有
    禁藥之行為未設有處罰規定，是其轉讓前持有甲基安非他命
    之低度行為，不另予處罰。又被告甲○○所為如附表一編號1
    、2所示販賣甲基安非他命與證人方家亮部分，及事實欄一
    、㈡所示轉讓禁藥與證人賴清龍部分，被告甲○○與陳明一相
    互間，具有犯意聯絡與行為分擔，各應依刑法第28條規定，
    論以共同正犯，被告甲○○所犯前開販賣第二級毒品共4罪、
    轉讓禁藥共2罪，犯意各別，行為互殊，應予分論併罰，並
    敘明被告甲○○本案所為符合累犯之規定，並均有依刑法第47
    條第1項累犯之規定，加重其刑之必要，是以，除販賣第二
    級毒品罪法定刑為無期徒刑部分，依刑法第65條第1項規定
    不得加重外，均予以加重其刑，又被告甲○○就附表一編號4
    所示販賣第二級毒品罪部分自白犯行，應依修正前毒品危害
    防制條例第17條第2項規定，予減輕其刑，並先加重後減輕
    之，另就被告甲○○如附表編號1至3所示販賣第二級毒品罪部
    分，則依刑法第59條之規定，減輕其刑，並依法並先加重後
    減輕之。
二、復敘明審酌被告甲○○本身有施用甲基安非他命為法院判處罪
    刑確定之素行，應知販賣或轉讓甲基安非他命之行為，將助
    長他人施用毒品惡習，並足以使購買或受讓之施用者導致精
    神障礙與性格異常，甚至造成人民身體健康受損之成癮性及
    危險性，其不僅戕害國人身體健康，且有危害社會安全之虞
    ，因染上毒癮者為索得吸毒之資，可能甘冒遭查緝之風險而
    遂行財產犯罪，造成社會治安動盪；兼衡被告甲○○於原審審
    理時自述之教育程度、家庭與經濟狀況，及被告甲○○領有中
    度等級之身心障礙手冊，自陳其係低收入戶，無業之生活情
    形（見原審訴458卷第245、372頁），併參被告甲○○本案中
    各次販賣、轉讓毒品數量之多寡、所獲利益、犯後皆已坦承
    犯行等一切情狀，就被告甲○○所犯各罪，分別量處如附表一
    、二「論罪科刑與沒收」欄所示之刑，再就得易服社會勞動
    之罪、不得易科罰金與易服社會勞動之罪，分別定應執行有
    期徒刑8月、4年2月。並敘明扣案之OPPO廠牌行動電話（含
    門號0000000000號SIM卡1張）1支，依卷附電話查詢單所示
    ，SIM卡申辦人為陳富智（見警25001卷第64頁），惟實際上
    係申辦後即交與被告甲○○所持用，非申辦人在使用等情，為
    被告甲○○於原審準備程序及審理時供陳在卷（見原審訴458
    卷第212頁；原審訴559卷第56頁），是扣案之上開OPPO廠牌
    行動電話1支屬被告甲○○所有，應可認定，自不生第三人參
    與沒收程序之問題。再者，本案各次犯行，被告甲○○均持上
    開OPPO廠牌行動電話與證人先行聯繫，待碰面後始為各該次
    販賣、轉讓甲基安非他命之犯行，堪認上開OPPO廠牌行動電
    話1支屬供犯罪所用之物，復有通訊監察譯文在卷可參，爰
    就本案被告甲○○之各次犯行，均依毒品危害防制條例第19條
    第1項規定（按轉讓禁藥部分，誤引毒品危害防制條例第19
    條第1項規定，並漏引刑法第38條第2項前段，然無礙於沒收
    之宣告），於其所犯各該罪刑項下宣告沒收。至共犯陳明一
    就附表一編號1至2、附表二編號1所示犯行，與被告甲○○雖
    為共同正犯，然該OPPO廠牌行動電話（含SIM卡）既係被告
    甲○○具有事實上處分權，且已扣案，則祇須在被告甲○○所犯
    各罪之罪刑項下宣告沒收即可，尚無諭知連帶沒收之必要。
    又附表一編號1至2即被告甲○○共同販賣與證人方家亮部分，
    各次犯罪所得為500元，均為共犯陳明一所收受，事後並未
    與被告甲○○拆分，堪認被告甲○○就此2次犯行並未獲有犯罪
    所得；附表一編號3至4部分，證人賴清龍、高聖滐係將毒品
    價金交與被告甲○○收受，屬犯罪所得，雖未扣案，仍應依刑
    法第38條之1第1項前段、第3項規定諭知沒收，如全部或一
    部不能沒收或不宜執行沒收時，追徵其價額。此外，本案查
    獲時尚扣得被告甲○○所持用之門號0000000000號行動電話（
    三星廠牌），及吸食器2組、電子磅秤1台及分裝袋1盒等物
    ，惟上開扣案行動電話等物，無事證可認與本案犯行有關，
    自不予宣告沒收。本院核其認事用法並無違誤。
三、被告甲○○上訴意旨，認原判決量刑過重，且其供出毒品來源
    為陳明一及陳富智，並因而查獲陳明一及陳富智，此等部分
    應依毒品危害防制條例第17條第1項規定減輕其刑，另其所
    為如附表一編號4所示販賣第二級毒品與證人高聖滐，及如
    事實欄一、㈡轉讓禁藥甲基安非他命與證人高聖滐部分，應
    均有刑法第59條酌減其刑規定之適用云云。惟按關於刑之量
    定，係實體法上賦予法院得為自由裁量之事項，倘其未有逾
    越法律所規定之範圍，或濫用其權限，即不得任意指摘為違
    法；刑事被告如何量定其刑，為求個案裁判之妥當性，法律
    固賦與法官裁量權，但此項裁量權之行使，並非得以任意或
    自由為之，仍應受一般法律原則之拘束，即必須符合所適用
    法律授權之目的，並受法律秩序之理念、法律感情及慣例等
    所規範，若故意失出，尤其是違反比例原則、平等原則時，
    得認係濫用裁量權而為違法（最高法院75年台上字第7033號
    判例、95年度台上字第1779號判決意旨參照）。查原判決已
    審酌刑法第57條多款科刑輕重之標準，及兼衡被告甲○○於原
    審審理時自述之教育程度、家庭與經濟狀況，及被告甲○○領
    有中度等級之身心障礙手冊等情，併參被告甲○○本案中各次
    販賣、轉讓毒品數量之多寡、所獲利益、犯後皆已坦承犯行
    等一切情狀而為量刑及定其應執行刑，已如前述，既未逾越
    法定刑度，復未濫用自由裁量權限而有輕重失衡之處，或有
    違反比例原則、平等原則之情，而原判決就被告甲○○所為如
    附表一編號1、2、4所示犯行，經依累犯之規定加重其刑後
    ，均量處被告甲○○有期徒刑3年7月，高於經1次減刑後之最
    低法定刑有期徒刑3年6月，僅1個月，另就被告甲○○所為如
    附表一編號3所示之犯行，經依累犯之規定加重其刑後，量
    處被告甲○○有期徒刑3年10月，高於經1次減刑後之最低法定
    刑有期徒刑3年6月，亦僅4個月，又被告所為2次轉讓禁藥犯
    行，經依累犯之規定加重其刑後，均量處被告甲○○有期徒刑
    5月，高於最低法定刑有期徒刑2月，亦僅3個月，且就4次販
    賣第二級毒品犯行及2次轉讓禁藥犯行，分別定應執行有期
    徒刑4年2月、8月，量刑亦屬妥適；另被告甲○○上訴意旨，
    認其供出毒品來源為陳明一及陳富智，並因而查獲陳明一及
    陳富智，此等部分應依毒品危害防制條例第17條第1項規定
    減輕其刑，又如附表一編號4所示販賣第二級毒品罪與證人
    高聖滐，及如事實欄一、㈡轉讓禁藥甲基安非他與證人高聖
    滐部分，應均有刑法第59條酌減其刑規定之適用部分，俱無
    理由，業經本院指駁詳如前述。準此，本件被告甲○○之上訴
    ，並無理由，自應予以駁回。
據上論斷，應依刑事訴訟法第368條，判決如主文。　　
本案經檢察官吳咨泓提起公訴、追加起訴及移送併辦，檢察官曾
昭愷到庭執行職務。　　　
中　　華　　民　　國　　110 　年　　4 　　月　　8 　　日
                  刑事第四庭    審判長法  官　郭玫利
                                      法  官　曾子珍
                                      法　官  陳金虎
以上正本證明與原本無異。
如不服本判決應於收受送達後20日內向本院提出上訴書狀，其未
敘述上訴理由者，並得於提起上訴後20日內向本院補提理由書（
均須按他造當事人之人數附繕本）「切勿逕送上級法院」。
　　　　　                            書記官　蘇文儀  
中　　華　　民　　國　　110 　年　　4 　　月　　8 　　日
附錄本案論罪科刑法條：
修正前毒品危害防制條例第4條
製造、運輸、販賣第一級毒品者，處死刑或無期徒刑；處無期徒
刑者，得併科新臺幣二千萬元以下罰金。
製造、運輸、販賣第二級毒品者，處無期徒刑或七年以上有期徒
刑，得併科新臺幣一千萬元以下罰金。
製造、運輸、販賣第三級毒品者，處七年以上有期徒刑，得併科
新臺幣七百萬元以下罰金。
製造、運輸、販賣第四級毒品者，處五年以上十二年以下有期徒
刑，得併科新臺幣三百萬元以下罰金。
製造、運輸、販賣專供製造或施用毒品之器具者，處一年以上七
年以下有期徒刑，得併科新臺幣一百萬元以下罰金。
前五項之未遂犯罰之。
藥事法第83條
明知為偽藥或禁藥，而販賣、供應、調劑、運送、寄藏、牙保、
轉讓或意圖販賣而陳列者，處7年以下有期徒刑，得併科新臺幣5
千萬元以下罰金。
犯前項之罪，因而致人於死者，處7年以上有期徒刑，得併科新
臺幣1億元以下罰金；致重傷者，處3年以上12年以下有期徒刑，
得併科新臺幣7千5百萬元以下罰金。
因過失犯第1項之罪者，處2年以下有期徒刑、拘役或科新臺幣5
百萬元以下罰金。
第1項之未遂犯罰之。

附表一：
編號 販賣對象 時間 地點 販賣方法、數量及交易金額 論罪科刑與沒收 1(即起訴書附表一編號1) 方家亮 109年1月6日13時32分後之同日某時許 嘉義市○○○路000巷000號3樓之1（陳明一住處） 甲○○於109年1月6日13時32分許，以其所持用之OPPO廠牌行動電話(搭配門號0000000000號SIM卡1張)1支，與方家亮所持用門號0000000000號行動電話聯繫買賣交易毒品事宜後，由陳明一於左列時、地交付甲基安非他命與方家亮，並收取價金500元。 甲○○共同販賣第二級毒品，累犯，處有期徒刑參年柒月。扣案OPPO廠牌行動電話壹支（含門號○○○○○○○○○○號SIM卡壹張）沒收。 2(即起訴書附表一編號2) 方家亮 109年2月2日14時13分後之同日某時許 嘉義市○○○路000巷000號3樓之1（陳明一住處） 甲○○於109年2月2日14時13分許，以其所持用之OPPO廠牌行動電話(搭配門號0000000000號SIM卡1張)1支，與方家亮所持用門號0000000000號行動電話聯繫買賣交易毒品事宜後，由陳明一於左列時、地交付甲基安非他命與方家亮，並收取價金500元。 甲○○共同販賣第二級毒品，累犯，處有期徒刑參年柒月。扣案OPPO廠牌行動電話壹支（含門號○○○○○○○○○○號SIM卡壹張）沒收。 3(即起訴書附表一編號3) 賴清龍 109年5月14日23時17分後某時許 嘉義市○○路00號前（甲○○住處樓下） 甲○○於109年5月14日23時17分許，以其所持用之OPPO廠牌行動電話(搭配門號0000000000號SIM卡1張)1支，與賴清龍使用之公共電話聯繫買賣交易毒品事宜後，由甲○○於左列時、地交付甲基安非他命1包與賴清龍，並收取價金2,000元。 甲○○販賣第二級毒品，累犯，處有期徒刑參年拾月。扣案OPPO廠牌行動電話壹支（含門號○○○○○○○○○○號SIM卡壹張）沒收；未扣案販賣第二級毒品所得新臺幣貳仟元沒收，於全部或一部不能沒收或不宜執行沒收時，追徵其價額。 4(即追加起訴書犯罪事實一前段) 高聖滐 109年3月27日20時30分(追加起訴書誤載為20時28分)後之同日某時許 嘉義市○○路00號9樓2（甲○○住處） 甲○○於109年3月27日20時28分、20時30分許，以其所持用之OPPO廠牌行動電話(搭配門號0000000000號SIM卡1張)1支，與高聖滐所持用門號0000000000號行動電話聯繫買賣交易毒品事宜後，由甲○○於左列時、地交付甲基安非他命1小包與高聖滐，並收取價金500元。 甲○○販賣第二級毒品，累犯，處有期徒刑參年柒月。扣案OPPO廠牌行動電話壹支（含門號○○○○○○○○○○號SIM卡壹張）沒收；未扣案販賣第二級毒品所得新臺幣伍佰元沒收，於全部或一部不能沒收或不宜執行沒收時，追徵其價額。 

附表二：

編號 犯罪事實 論罪科刑與沒收   1 如事實欄一、㈡所示，與陳明一共同無償轉讓甲基安非他命與賴清龍。 甲○○共同明知為禁藥而轉讓，累犯，處有期徒刑伍月。扣案OPPO廠牌行動電話壹支（含門號○○○○○○○○○○號SIM卡壹張）沒收。   2 如事實欄一、㈡所示，單獨無償轉讓甲基安非他命與高聖滐。 甲○○明知為禁藥而轉讓，累犯，處有期徒刑伍月。扣案OPPO廠牌行動電話壹支（含門號○○○○○○○○○○號SIM卡壹張）沒收。